【裁判字號】    88,易,2499
【裁判日期】    890103
【裁判案由】    違反就業服務法
【裁判全文】
臺灣臺南地方法院刑事判決                        八十八年度易字第二四九九號
    公  訴  人  臺灣台南地方法院檢察署檢察官
    被      告  甲○○
右列被告因違反就業服務法案件，經檢察官提起公訴 (八十八年度偵字第九ＯＯ五號
)，本院判決如左：
    主  文
甲○○無罪。
    理  由
一、公訴意旨略以：被告甲○○明知不得聘僱許可失效之外國人在本國工作，竟自民
    國（下同）八十八年一月二十九日起至同年三月二十六日止，以每月新台幣（下
    同）一萬五千八百四十元之代價，非法僱用聘僱由菲尼仕企業管理顧問有限公司
    （下稱：菲尼仕公司）所引進之菲籍勞工ESCOBAR LOURDES FABRIGAS為監護工，
    其原許可已於八十八年一月二十九日起失效，因認被告甲○○聘僱許可失效之外
    國人，係違反就業服務法第五十三條第一款之規定，請依同法第五十八條第一項
    論處。
二、按犯罪事實應依證據認定之，無證據不得推定其犯罪事實；又不能證明被告犯罪
    者，應諭知無罪之判決，刑事訴訟法第一百五十四條、第三百零一條第一項前段
    分別定有明文。又認定被告有罪之事實，應憑證據，如未能發現相當之證據，或
    證據不足以證明，自不能以推測或擬制之方法，以為裁判之基礎；且認定事實所
    憑之證據，其為訴訟上之證明，須達於通常一般人均不致有懷疑，而得確信其為
    事實之程度者，始得據為有罪之認定，倘其證明尚未達到此一程度而有合理之懷
    疑存在時，尚難為有罪之認定基礎；另苟積極證據不足為不利於被告事實之認定
    ，即應為有利於被告之認定，更不必有何有利之證據，最高法院三十年上字第八
    一六號、四十年台上字第八六號、七十六年台上字第四九八六號判例分別著有明
    文，可資參照。
三、訊據被告甲○○固不否認於八十八年一月二十九日起至同年三月二十六日止，僱
    用前開菲籍女子為監護工之事實，惟堅詞否認有何違反就業服務法之犯行，辯稱
    ：伊所僱用之菲籍勞工是丙○○經營之菲尼仕公司合法引進的，伊於八十七年一
    月間申請核准，至八十八年一月二十八日止屆期，於期滿前伊曾請丙○○辦理延
    緩或是將該名勞工遣返，是丙○○未辦理而耽誤的，況本件也不是警察循線查獲
    的，而是丙○○來伊住處把該菲籍勞工帶到警局準備要辦離境手續，才牽扯出來
    的誤會等語。經查：
（一）本件被告於原先申請許可之期間屆滿前，確已提出「申請展延聘僱許可」之相
      關資料予其委託之代辦機構亦即菲尼仕公司，是其應屬許可有效期間屆滿後，
      因仲介公司疏忽，致未於屆滿截止日起六十日內及時補辦展延聘僱許可，此業
      據證人即菲尼仕公司原受託承辦前開菲籍勞工居留事宜之職員乙○○於偵查中
      及本院審理時證述：被告所僱用之菲籍勞工是遞補的，合法居留期間應於八十
      八年一月二十八日到期，伊在離開菲尼仕公司（日期為八十七年十一月一日）
      前二個月，有告知公司及被告必須辦理展延手續，伊也曾打電話給丙○○，為
      何未辦理，伊實在不清楚，被告申請展延之相關文件也未退還被告等語明確在
      卷，復徵諸行政院勞工委員會八十八年八月二十六日台八八勞職外字第Ｏ九Ｏ
      四二四Ｏ號命令事項三規定，雇主逾越應遵守之申請期限，如有正當理由者，
      雇主應於限期截止日起六十日內檢具證明文件，送本會認定，是雇主雖已逾期
      提出展延聘僱許可之申請，但若於前開申覆期限內，出具如仲介公司疏失證明
      之正當事由相關證明文件，則自非屬違反就業服務法，有行政院勞工委員會函
      附卷足資佐憑。是被告所辯伊因仲介公司之員工離職，且聯繫失當，有正當原
      因而未於期限內辦理展延乙節，應堪採信。至被告有無檢具證明文件予行政部
      門一事，並不拘束本院對雇主是否有正當理由而為辦理展延申請之認定，併此
      敘明。
（二）次查，本件被告因正當理由致遲未於補辦展延申請期限內，依規定辦理，因而
      經菲尼仕公司負責人丙○○通知應儘速為該菲籍勞工辦理離境手續，被告亦表
      同意，而於八十八年三月二十六日交由丙○○帶同該菲籍勞工至警局報到，並
      安排遣返出境日期，則參酌外國人聘僱許可及管理辦法第十八條第一項第三款
      規定，雇主聘僱外國人未依規定辦理聘僱許可者（包括前述有正當理由之延辦
      展延聘僱許可在內），雇主應於十四日內為該外國人辦理離境手續並使其出境
      ，本件認定該菲籍勞工非法工作之時點應為八十八年四月十二日起（亦即八十
      八年一月二十八日屆期，正當理由展延至八十八年三月二十八日，應於十四日
      內即八十八年四月十一日屆滿，辦理遣返手續），始屬之，此有行政院勞工委
      員會台八十九勞職外字第Ｏ二一六ＯＯ四號函、前開菲籍勞工居留證影本聘僱
      外國人申請書各一份附卷可稽，公訴人認被告自八十八年一月二十九日至八十
      八年三月二十六日非法聘僱外勞，顯仍在八十八年四月十一日前合法期限內，
      自不違法。是被告所辯伊並無非法僱用許可失效之外籍勞工之故意，自堪採信
      。
（三）綜上所述，被告甲○○所辯上開各節均堪採信，公訴人所舉證據尚不足證明被
      告犯罪，自不能以推測或擬制方法認定被告涉有前揭違反就業服務法之罪嫌，
      此外，復查無其他積極證據足資證明被告涉有起訴書所載犯行，不能證明被告
      犯罪，應為無罪判決之諭知。
據上論斷，應依刑事訴訟法第三百零一條第一項，判決如主文。
本案經檢察官李白松到庭執行職務
中    華    民    國      八十九      年    六        月    二十六     日
                                  臺灣臺南地方法院刑事第三庭
                                      審判長法  官  董武全
                                            法  官  吳孟良
                                            法  官  謝家宜
右正本證明與原本無異。
如不服本判決，應於判決送達後十日內，向本院提出上訴狀。
                                            書記官  魏芝雯
中    華    民    國      八十九      年    六        月    二十六     日


司法院資訊處製作；財團法人民間司法改革基金會備份。
